臺灣基隆地方法院刑事判決
110年度訴字第198號
                                      111年度訴字第134號
公  訴  人  臺灣基隆地方檢察署檢察官
被      告  盧建勲



            王政偉



上列被告等因毒品危害防制條例案件，經檢察官提起公訴（110
年度偵字第1199號）及追加起訴（109年度偵字第5095號），本
院判決如下：
    主  文
甲○○共同持有第二級毒品純質淨重二十公克以上，累犯，處有期
徒刑壹年。
乙○○共同持有第二級毒品純質淨重二十公克以上，累犯，處有期
徒刑壹年。
扣案之第二級毒品甲基安非他命貳包（驗餘純質淨重共伍拾點伍
玖玖玖公克）均沒收銷燬之。    
    犯罪事實
一、甲○○明知甲基安非他命屬毒品危害防制條例第2條第2項第2
    款所管制第二級毒品，不得非法持有，竟基於持有第二級毒
    品甲基安非他命純質淨重20公克以上之犯意，於民國109年8
    月24日下午某時許，在基隆市中山區成功二路水牛饌牛肉麵
    店附近，以新臺幣（下同）54,000元之價格，向真實姓名不
    詳綽號「狗兄」之成年男子購買甲基安非他命2包（合計淨
    重56.0420公克，驗餘淨重55.9827公克，驗餘純質淨重50.5
    999公克）而持有之。
二、甲○○承前持有第二級毒品甲基安非他命純質淨重20公克以上
    之犯意，於109年8月26日凌晨5時許，持上開甲基安非他命2
    包搭乘乙○○駕駛之車牌號碼00-0000號自用小客車一同至基
    隆市○○區○○路000號東岸停車場地下2樓，並將上開甲基安非
    他命2包交給乙○○。乙○○亦明知甲基安非他命屬毒品危害防
    制條例第2條第2項第2款所管制第二級毒品，不得非法持有
    ，且甲○○所交付之甲基安非他命數量甚多，而有純質淨重達
    20公克以上之可能，竟仍以縱若持有之第二級毒品純質淨重
    達20公克以上，亦不違背其本意之不確定故意，而與甲○○共
    同基於持有第二級毒品純質淨重20公克以上之犯意聯絡，應
    允甲○○收受上開甲基安非他命2包，將之置入一己實力支配
    之下而持有，並將之藏放於上開自用小客車駕駛座腳踏墊上
    。嗣於同日凌晨5時許，經警於上開地點盤查查獲，於乙○○
    駕駛之上開自用小客車上扣得上開甲基安非他命2包，始循
    線查悉上情 
三、案經基隆市警察局第一分局報告臺灣基隆地方檢察署檢察官
    偵查起訴及追加起訴。
    理  由
一、證據能力部分：
  ㈠按被告以外之人於審判外之陳述，雖不符刑事訴訟法第159條
    之1至第159條之4之規定，而經當事人於審判程序同意作為
    證據，法院審酌該言詞陳述或書面陳述作成時之情況，認為
    適當者，亦得為證據。當事人、代理人或辯護人於法院調查
    證據時，知有刑事訴訟法第159條第1項不得為證據之情形，
    而未於言詞辯論終結前聲明異議者，視為有前項之同意，刑
    事訴訟法第159條之5定有明文。本件被告甲○○、乙○○及檢察
    官對於本判決所引用下列各項被告以外之人於審判外之陳述
    部分，於本院審理時均表示不爭執，並同意做為證據使用，
    茲審酌該等審判外言詞及書面陳述作成時之情況，並無不宜
    作為證據之情事，依上開規定，即得為證據。
  ㈡其餘資以認定本案犯罪事實之非供述證據，亦查無違反法定
    程序取得之情形，是依刑事訴訟法第158條之4規定反面解釋
    ，即具有證據能力。
二、認定犯罪事實之得心證理由：
  ㈠上開事實，業據被告甲○○於偵查及本院準備程序、審理程序
    時均坦承不諱，核與同案被告乙○○於警詢、偵查中之證述大
    致相符，並有基隆市警察局第一分局搜索扣押筆錄、扣押物
    品目錄表、交通部民用航空局航空醫務中心109年10月19日
    航藥鑑字第0000000、0000000Q號毒品鑑定書2紙、扣案甲基
    安非他命2包（合計淨重56.0420公克，驗餘淨重55.9827公
    克，驗餘純質淨重50.5999公克）等件在卷可稽，被告甲○○
    上開自白與事實相符，堪信為真實。
　㈡被告乙○○固坦承於起訴書所載時、地為警在其駕駛之車牌號
    碼00-0000號自用小客車上搜索查獲上開甲基安非他命2包，
    惟否認持有第二級毒品犯行，辯稱：東西是甲○○交給我的，
    他剛交給我，沒有交代，警察就來了，他回自己車上就跑了
    云云（見本院110年度訴字第198號卷第188頁）。經查：
　1.被告乙○○上開坦承部分，業據其於本院準備程序時供承在卷
    ，核與同案被告甲○○於偵查及本院準備程序、審理程序時之
    陳述大致相符，並有基隆市警察局第一分局搜索扣押筆錄、
    扣押物品目錄表、交通部民用航空局航空醫務中心109年10
    月19日航藥鑑字第0000000、0000000Q號毒品鑑定書2紙、扣
    案甲基安非他命2包等件在卷可稽，被告乙○○上開自白與事
    實相符，堪信為真實。
　2.被告乙○○雖否認犯行，惟其於警詢中自陳：「我今天駕駛X7
    -7127號自小客車並附載我朋友甲○○，當時甲○○要到東岸停
    車場找他的車，我們一開始有繞一下才找到他所駕駛的自小
    客AAX-5633號，然後我就將車輛停於他的車對面，然後甲○○
    下車之後就上他自己的車，中途他又有跑來跟我講一下話，
    跟我說等他一下，之後我就在車上休息……後來我就聽到外面
    很吵又看到警察，我就躲在車上直到被警方開門後就看到安
    非他命放在我車上的腳踏墊上，我就向警方坦承上述安非他
    命是我的」、「警方在我車上查扣之兩包安非他命是甲○○親
    手拿給我的，但是他沒有跟我說什麼，他只有跟我說：『等
    我一下。』也沒有跟我說拿給我要幹嘛，之後就被警方抓到
    了」、「他有先上他自己的車AAX-5633號，然後在車上翻東
    西，之後他下車後有拿一張逕行舉發的單子然後裡面就包著
    兩包安非他命，拿給我之後就跟我說等他一下，我當下就先
    放在腳踏墊上」、「（當時甲○○拿給你時，你有無詢問他這
    兩包裡面是裝何物？）沒有，但是我拿到的時候有看一下，
    雖然他沒有說，但是我直覺是安非他命」、「因為我有施用
    安非他命的習慣，所以我知道那個就是安非他命」（見109
    年度毒偵字第1219號卷第14、20、21頁），又於偵查中稱：
    「扣案物品是安非他命，當時是甲○○叫我開車載他去牽他的
    車，我就載他去上開停車場B2，他就下車去開他的車，我就
    停在他車子的對面，他又走過來把兩包東西從副駕駛座開門
    遞給我，要我等他一下，我都沒有下車，我沒有看到之後的
    過程，那兩包東西就在我車裡，因為我有施用安非他命，所
    以我知道那兩包東西是安非他命」、「我放在腳踏墊上，我
    沒有把它藏起來」、「如果在我車上查獲就算是我持有的話
    ，那我就認罪」等語（見109年度毒偵字第1219號卷第206頁
    ），故被告乙○○已於警詢、偵查中坦承持有第二級毒品甲基
    安非他命之犯行，並明確敘述被告甲○○將甲基安非他命交付
    之過程，以及自己為何知悉上開物品為毒品之原因，其過程
    並無不合理之處，亦與監視器畫面翻拍照片13張、現場照片
    11張（見109年度毒偵字第1219號卷第137至159頁）所示之
    被告乙○○駕駛自用小客車進入東岸停車場、將車停放於被告
    甲○○之車輛對面、被告甲○○下車嗣後駕車逃逸，以及員警於
    被告乙○○駕駛之自用小客車駕駛座下方腳踏墊上查獲甲基安
    非他命2包之過程互核相符，被告乙○○上開於警詢、偵查中
    之自白應堪信為真實。
　3.又被告甲○○亦於警詢中稱：「（你係如何前往基隆市東岸停
    車場？）是乙○○開車載我過去的」、「我們剛進停車場時在
    停車場內繞了一下……後來在地下二樓找到我的車，我剛下車
    沒多久，游勝億開著他的車也到了停車場，游勝億是來還我
    錢的……游勝億等我回頭過來才繼續跟我談還錢的事情，同時
    將錢還我，我拿到錢後先將錢拿回車上放，同時發動車輛熱
    車……而我則準備回頭再去找游勝億時，看見警察騎著警用機
    車過來，我就趕快跑回車上，接著就駕車衝出去 、逃離現
    場」、「我知道乙○○車上有2包毒品安非他命，那是我寄放
    在他那邊的」、「我是在東岸停車場二樓的現場當面拿給他
    的，我原先將毒品安非他命放在我隨身包包內，在現場的過
    程中，我想說我還要去曾琨智家，就請他幫我保管，我才不
    用帶著這些違禁物品到處跑，這樣也比較安全」、「我託給
    他的時候我就說這個寄放你這邊」（見109年度偵字第5095
    號卷第19至21、24、25頁），又於偵查中證稱：「（是否在
    109年8月26日清晨5時許在基隆市仁二路的東岸停車場，你
    有交付兩包安非他命給乙○○？）是，時間地點正確，我有給
    乙○○兩包安非他命」、「我不是給他，我只是寄放在他那邊
    ，我那時要回去開我的車要跟朋友出去，我不想帶著那兩包
    安非他命，我想寄放在乙○○那邊，我就拿給他並說先寄放在
    他這邊」等語（見109年度偵字第5095號卷第134頁），故被
    告甲○○業已證稱上開2包甲基安非他命為其所有、於東岸停
    車場交付給被告乙○○等事實，與被告乙○○上開警詢、偵查中
    之供述互核相符，均堪信為真實。
　4.被告乙○○固以上開情詞置辯，惟按刑事法上所稱之「持有」
    ，乃指行為人以支配之意思，將物品置於自己事實上得為實
    力支配下之狀態而言；故「持有」者，以行為人對該財物有
    支配之意思，並實際上已將之移入於自己事實上得為支配之
    狀態（即行為中），即足當之（最高法院82年台上字第1135
    號判決意旨參照），至其是否為自己持有，或持有時間之長
    短，要非所問（最高法院88年度台上字第6721號判決意旨參
    照）；另刑法上之幫助犯，以幫助他人犯罪之意思而參與「
    犯罪構成要件以外」之行為而成立，是行為人苟已參與構成
    某種犯罪事實之一部，即屬分擔實行犯罪之行為，雖僅以幫
    助他人犯罪之意思而參與，亦仍屬共同正犯，此為現行實務
    上一致之見解（最高法院105年度台上字第88號刑事判決）
    。本件被告乙○○於犯罪事實欄二所示時、地，明知被告甲○○
    交付之物品為數量甚多之第二級毒品甲基安非他命，猶依被
    告甲○○之指示拿取並放置於所駕駛自用小客車腳踏墊上而置
    於本身實力支配之下，且欲將該實力支配狀態持續直至被告
    甲○○日後向其索取為止，則被告乙○○所為自已該當於上開「
    持有」之要件，縱實際持有時間短暫即為警查獲，仍無從解
    免其責；至本案固係被告甲○○令被告乙○○為其持有第二級毒
    品甲基安非他命，而被告乙○○僅係基於為被告甲○○短暫持有
    上開毒品之意思而為之，惟被告乙○○持有上述第二級毒品之
    舉，既已該當於持有第二級毒品罪之構成要件行為，依前揭
    說明，仍屬共同正犯；另被告乙○○所持有之第二級毒品甲基
    安非他命合計淨重56.0420公克（驗餘淨重55.9827公克，驗
    餘純質淨重50.5999公克），衡諸常情，已顯可合理預見純
    質淨重有達20公克以上之可能，然被告乙○○仍執意為之，是
    堪認被告乙○○當係以縱若持有之第二級毒品純質淨重達20公
    克以上，亦不違背其本意之不確定故意，而為前述與被告甲
    ○○共同持有第二級毒品之舉，則被告乙○○所為，顯已該當於
    與被告甲○○共同持有第二級毒品純質淨重二十公克以上罪，
    至為灼然。是被告乙○○前揭所辯，顯於法無據，要難採信。
  ㈢綜上所述，本案事證明確，被告甲○○、乙○○犯行均堪以認定
    ，均應依法論科。
三、論罪科刑：
　㈠核被告甲○○、乙○○所為，均係犯毒品危害防制條例第11條第4
    項之持有第二級毒品純質淨重20公克以上之罪。被告二人間
    有犯意聯絡及行為分擔，均應論以共同正犯。
　㈡累犯裁量部分：
  1.被告甲○○前因施用毒品案件，經本院以100年度基簡字第112
    8號判決判處有期徒刑6月確定；又因持有第一級毒品案件，
    經本院以100年度訴字第710號判決判處有期徒刑1年4月確定
    ，上開二案件，嗣經本院以101年度聲字第506號裁定合併定
    應執行有期徒刑1年8月確定（下稱甲案）。再因持有第一級
    毒品案件，經本院以101年度訴字第151號判決判處應執行有
    期徒刑6月15日（下稱乙案）；及因持有第二級毒品案件，
    經本院以101年度訴字第516號判決判處有期徒刑6月確定（
    下稱丙案）。上開甲乙丙案接續執行，於民國101年5月15日
    入監，102年11月19日因縮短刑期假釋出監，所餘刑期併付
    保護管束，嗣經撤銷假釋，應執行殘刑有期徒刑7月10日。
    復另因持有第一級毒品10公克以上案件，經本院以103年度
    訴字第491號判決判處有期徒刑1年10月，嗣不服提起上訴，
    經臺灣高等法院104年度上訴字第523號、最高法院104年度
    台上字第2406號等判決駁回上訴確定，並與上開殘刑接續執
    行，於104年11月7日入監，106年10月19日因縮短刑期假釋
    出監，所餘刑期併付保護管束，嗣於107年1月26日保護管束
    期滿，未經撤銷上開假釋，其未執行之刑，以已執行論。被
    告乙○○前因違反毒品危害防制條例等案件，經本院以105年
    度基簡字第557號判決判處有期徒刑2月、105年度基簡字第6
    75號判決判處有期徒刑2月共2罪、105年度基簡字第1441號
    判決判處有期徒刑2月、105年度訴字第361號判決判處有期
    徒刑7月、3月，上開案件經本院以106年度聲字第172號裁定
    定應執行有期徒刑1年確定，於108年10月28日縮刑期滿執行
    完畢。被告二人之前案紀錄，均有臺灣高等法院被告前案紀
    錄表在卷可稽並於審理中向被告二人確認無誤，被告二人均
    於徒刑執行完畢後5年內故意再犯本件有期徒刑以上之罪，
    均為累犯。
  2.本院審酌被告二人為本件持有毒品犯行前5年內，分別有多
    次因犯與本案相同類型之施用、持有毒品案件經法院判處罪
    刑執行完畢之前科記錄，仍未記取教訓，又共同持有第二級
    毒品，顯見被告二人對於刑罰之反應力薄弱，本院參酌司法
    院釋字第775號解釋文意旨，均爰依刑法第47條第1項之規定
    加重其刑。
　㈢被告甲○○就其所為持有第二級毒品甲基安非他命純質淨重20
    公克以上罪之犯行，業於警詢、偵查及本院審理時均自白，
    爰依毒品危害防制條例第17條第2項規定減輕其刑，並與累
    犯部分依法先加後減之。
　㈣爰以行為人之責任為基礎，審酌被告甲○○、乙○○均明知政府
    對於毒品之危害性廣為宣導，對於毒品之危害及販賣毒品之
    違法性，應有明確之認識，猶無視法令禁制，共同持有第二
    級毒品且總純質淨重超過20公克，非但助長毒品氾濫之風，
    更危害他人身心健康及社會秩序，孳生社會犯罪問題，所為
    實應予非難。被告甲○○坦承犯行，被告乙○○否認犯行，且被
    告甲○○甫於109年11月7日因持有第二級毒品純質淨重二十公
    克以上為警查獲，經本院以110年度訴字第388號判決判處有
    期徒刑9月，仍於短時間內再犯相同之罪，自不宜輕判，並
    參酌被告乙○○自稱學歷國中畢業，現因另案入監服刑中，前
    為做工，未婚無子嗣，經濟小康，被告甲○○自述學歷國中肄
    業，現因另案入監服刑中，前為服務業，未婚有一未成年女
    兒，母親在照顧，經濟勉持等一切情狀，就其等所犯之罪，
    分別量處如主文所示之刑。
四、沒收部分：
　㈠扣案毒品部分：
  1.該扣案毒品經檢出含有甲基安非他命成分，屬第二級毒品，
    已如前述，應依毒品危害防制條例第18條第1項前段規定，
    不問屬於犯罪行為人與否，宣告沒收銷燬之。
  2.起訴書雖聲請就扣案被告乙○○所有之電子磅秤1台、玻璃管1
    0支宣告沒收，惟被告乙○○於警詢時稱電子磅秤是用來秤安
    非他命的重量，玻璃試管是自己用來製作吸食器用等語（見
    109年度毒偵字第1219號卷第22頁），而本件被告甲○○甫將
    毒品交付予被告乙○○即為警查獲，並無證據證明被告乙○○曾
    使用電子磅秤秤重或以玻璃管吸食扣案毒品，上開扣案物與
    被告乙○○本件持有第二級毒品罪無關，不予宣告沒收。
據上論斷，應依刑事訴訟法第299條第1項前段，判決如主文。
本案經檢察官吳欣恩提起公訴，檢察官唐先恆追加起訴，檢察官
高永棟到庭執行職務。
中　　華　　民　　國　　111 　年　　7 　　月　　6 　　日
                  刑事第二庭審判長法  官  王福康
                                  法  官  鄭富容
                                  法  官  李  岳
以上正本證明與原本無異。
如不服本判決應於收受送達後20日內向本院提出上訴書狀，並應
敘述具體理由；其未敘述上訴理由者，應於上訴期間屆滿後20日
內向本院補提理由書(均須按他造當事人之人數附繕本)「切勿逕
送上級法院」。
中　　華　　民　　國　　111 　年　　7 　　月　　6 　　日
                                  書記官  白豐瑋
附錄本案論罪科刑法條全文：
毒品危害防制條例第11條
持有第一級毒品者，處3年以下有期徒刑、拘役或新臺幣 30萬元
以下罰金。
持有第二級毒品者，處2年以下有期徒刑、拘役或新臺幣20萬元
以下罰金。
持有第一級毒品純質淨重十公克以上者，處1年以上7年以下有期
徒刑，得併科新臺幣1百萬元以下罰金。
持有第二級毒品純質淨重二十公克以上者，處6月以上5年以下有
期徒刑，得併科新臺幣70萬元以下罰金。
持有第三級毒品純質淨重五公克以上者，處2年以下有期徒刑，
得併科新臺幣20萬元以下罰金。
持有第四級毒品純質淨重五公克以上者，處1年以下有期徒刑，
得併科新臺幣10萬元以下罰金。
持有專供製造或施用第一級、第二級毒品之器具者，處1年以下
有期徒刑、拘役或新臺幣10萬元以下罰金。